【裁判字號】    90,上易,1041
【裁判日期】    900725
【裁判案由】    竊佔
【裁判全文】
臺灣高等法院高雄分院刑事判決          九十年度上易字第一四一號
    上  訴  人
    即  被  告  乙○○
    選任辯護人  吳惠玲
右上訴人因竊佔案件，不服臺灣高雄地方法院八十九年度易字第四七五四號中華民國
九十年四月三十日第一審判決（聲請簡易判決處刑案號：臺灣高雄地方法院檢察署八
十九年度偵字第一一八四四號；經臺灣高雄地方法院鳳山簡易庭八十九年度鳳簡字第
六五０號，認不宜以簡易判決處刑，移請該院刑事庭改依通常程序審理），提起上訴
，本院判決如左：
      主      文
原判決撤銷。
乙○○無罪。
      理      由
一、聲請簡易判決處刑書意旨略以：被告乙○○於民國（下同）八十七年七月八日向
    訴外人許添進承租高雄縣大寮鄉○○村○○路十六號一樓，明知未經全體大樓住
    戶同意，竟意圖為自己不法之利益，於八十七年七月二十一日擅自將該一樓後院
    甲共使用部分封閉，搭建雨棚做為工作及堆放營業物料之場所，經大樓住戶丙○
    ○要求拆除仍置之不理，乃向高雄縣違建拆除大隊舉發，始八十九年六月十四日
    派員拆除。因認被告係犯刑法第三百二十條第二項之竊佔罪嫌云云。
二、按犯罪事實應依證據認定之，無證據不得推定其犯罪事實，又不能證明被告犯罪
    者，應諭知無罪判決，刑事訴訟法第一百五十四條、第三百零一條第一項分別定
    有明文。又，刑法上之竊佔罪，以意圖為自己或第三人不法之利益為意思要件，
    倘欠缺此項要件，雖有佔用他人不動產之行為，仍難以該罪相繩。
三、訊據上訴人即被告乙○○固不否認上開天井搭建遮雨棚（現已拆除），但矢口否
    認有竊佔犯行，辯稱：伊係承租戶，該天井只有本住戶可以進出，且該棟大樓樓
    上住戶常從天井丟下垃圾，而承租時房東許添進已買好搭建雨棚之材料，並告知
    該天井係本住戶使用範圍，授權被告搭建，伊為了安全起見才搭建該雨棚，實無
    竊佔之犯意等語。經查：
  (一)據證人即高雄縣政府建設局建管課人員黃凱琳於原審證稱：系爭天井屬於該棟大
    樓甲用部分，就建築結構為大樓之天井，被告是可以使用該空間，但除非經過大
    樓住戶大會同意，否則是不能搭設遮雨棚等情（見原審卷第五十七頁、第五十七
    頁），而被告供承未經住戶同意即搭建上開遮雨棚在卷，是被告係未經大樓住戶
    之同意，即在屬該棟大樓甲用部分之系爭天井搭設遮雨棚，固堪以認定。
  (二)惟查，被告係自八十七年七月十五日起即向許添進承租該住戶，此有被告提出之
    房屋租賃契約影本在卷（詳偵卷第十一頁至第十四頁），並經證人即房東許添進
    之胞姊邱美錦於本院證述屬實（見本院九十年六月二十九日訊問筆錄），而經原
    審勘驗現場結果：「被告搭設遮雨棚空間：：係位於大樓間天井，為大樓甲共空
    間，該天井一樓地面層各有告訴人及被告房屋後門進出，中間有一水泥矮牆區隔
    ，告訴人在水泥牆上搭設鐵竊，與本身建物相連區隔出後廊空間，作為曬衣場所
    ，被告在該空間搭設鐵皮遮雨棚，現已拆除，惟周圍牆面仍留有當初架設鐵皮位
    置殘留痕跡：：：」（見原審卷第四十一頁），並有現場照片三張附卷可參，另
    據證人邱美錦於本院證稱：「天井在我弟弟房子後面空地上面，當時買房子時，
    建設甲司說樓下的人可以使用，我弟弟沒有住，就（可以）租給被告，當時樓上
    的人發現樓下沒有人住，就丟垃圾下來」、「（許添進是否授權搭遮雨棚﹖）答
    ：我弟弟有說」、「建商當初賣房子時有說可以使用，且為防衛自己本身安全」
    各等語（見本院九十年六月二十九日訊問筆錄）。足見被告所辯伊係承租戶，該
    天井係只有此住戶可以進出，樓上住戶常從天井丟下垃圾，房東有授權被告搭設
    遮雨棚等情，即非無據。而被告既為承租戶，對於房東如何與建商約定房屋買賣
    之使用空間，本無從深究，該天井又在此住戶後面空地上，僅此住戶可以進出，
    房東並授權被告搭建該遮雨棚，樓上住戶又常丟下垃圾。似此情形，被告所辯並
    非出於竊佔之犯意而搭建該遮雨棚，即屬可能；此外，又查無其他積極證據足以
    證明確有竊佔之犯意，自屬不能證明被告犯罪。
四、原審未詳為推求，遽論被告竊佔罪刑（並諭知緩刑），尚有未洽，被告上訴意旨
    執此而指摘原判決不當，為有理由，自應將原判決撤銷，另諭知被告無罪之判決
    。
據上論斷，應依刑事訴訟法第三百六十九條第一項前段、第三百六十四條、第三百零
一條第一項前段，判決如主文。
本案經檢察官陳惠珠到庭執行職務。
中    華    民    國      九十      年       七       月      二十五    日
                              臺灣高等法院高雄分院刑事第二庭
                                  審判長法官  曾永宗
                                        法官  鄭月霞
                               法官  邱永貴
右正本證明與原本無異。
不得上訴。
                                      書記官  周能智
中    華    民    國      九十      年       七       月    二十七      日
                                                                        Ｋ


司法院資訊處製作；財團法人民間司法改革基金會備份。
